【裁判字號】    95,上訴,2047
【裁判日期】    951107
【裁判案由】    毒品危害防制條例
【裁判全文】
臺灣高等法院臺中分院刑事判決        95年度上訴字第2047號
檢  察  官  臺灣臺中地方法院檢察署檢察官
被      告  乙○○
                      之12號.
上列上訴人因被告毒品危害防制條例案件，不服臺灣臺中地方法
院95年度訴字第1355號中華民國95年 6月23日第一審判決（起訴
案號：臺灣臺中地方法院檢察署94年度毒偵字第1446、1849號，
移送併辦案號：臺灣臺中地方法院檢察署年度偵字第3165、2506
號），提起上訴，本院判決如下：
      主    文
原判決撤銷。
乙○○連續施用第一級毒品，處有期徒刑玖月。
扣案之第壹級毒品海洛因壹小包（淨重零點壹肆公克）沒收銷燬
之，扣案之注射針筒參支、空塑膠袋貳個，均沒收。
      犯罪事實
一、乙○○曾受軍法裁判執行完畢（發生在民國95年7月1日之前
    ，不構成累犯），並曾因施用毒品案件，經觀察、勒戒後，
    認無繼續施用毒品之傾向，於93年 3月17日執行完畢釋放，
    由臺灣臺中地方法院檢察署檢察官以93年度毒偵字第 673號
    不起訴處分。仍不知戒除毒品，於前案觀察、勒戒執行完畢
    釋放後之 5年內，復基於施用第一級毒品海洛因之概括犯意
    ，自95年3月初起，至同年6月29日止，連續在其臺中縣太平
    市○○路○段477巷164弄18之12號住處及其所使用之NV－100
    7 號自用小客車上（均於臺中縣、市○地○路旁）等地，以
    針筒注射方式，施用第一級毒品海洛因多次，大約每日一次
    。其後經警持搜索票先於95年 3月14日上午10時許，在臺中
    縣太平市○○路○段477巷164弄18之2號前查獲，當場自乙○
    ○所使用之NV－1007號自用小客車駕駛座前方小抽屜內扣得
    第一級毒品海洛因 1小包（淨重0.14公克，包裝重0.21公克
    ）及其所有供施用第一級毒品海洛因之注射針筒 1支。再於
    同年 5月20日上午10時35分在臺中市○○路與東英二街交岔
    口為警查獲，並自上開汽車駕駛座門板置物箱處扣得其所有
    供施用第一級毒品海洛因之注射針筒 2支及供裝第一級毒品
    海洛因之空塑膠袋2個。其後，又續行施用迄同年6月29日當
    日止（另犯竊盜案於同月30日被警查獲）。
二、案經臺中縣警察報請臺灣臺中地方法院檢察署檢察官偵查起
    訴及移送併案審理。
      理    由
一、上開事實，業據被告乙○○（下稱被告）於本院審理時坦承
    ：前案觀察、勒戒後，自95年 3月初起開始再施用第一級毒
    品海洛因，最後一次在95年 6月29日等語在卷。經查：被告
    先後於95年3月14日及同年5月20日經警採驗其尿液結果，均
    呈嗎啡陽性反應（施用海洛因者會在其體內代謝為嗎啡成分
    殘留，並經由尿液排出），有中山醫學大學附設醫院檢驗科
    藥物檢驗中心之檢驗報告、詮昕科技股份有限公司出具之濫
    用藥物尿液檢驗報告、尿液代號與真實姓名對照表等件在卷
    足參（參見臺灣臺中地方法院檢察署95年度毒偵字第1446號
    偵查卷宗第21頁、第22頁；臺灣臺中地方法院檢察署95年度
    毒偵字第2506號偵查卷宗影本第 9頁正面；臺中市警察局第
    三分局中分三偵字第0950010713號刑案偵查卷宗影本第12頁
    反面、第13頁正面）。又經警於95年 3月14日查扣之第一級
    毒品海洛因 1小包（淨重0.14公克，包裝重0.21公克）並據
    法務部調查局鑑驗屬實，有該局95年5月10日調科壹字第120
    017840號鑑定通知書在卷可稽（見臺灣臺中地方法院刑事卷
    宗第11頁）。此外，復有上揭海洛因1小包及注射針筒3支、
    空塑膠袋 2個扣案可資佐證，足認被告上開自白與事實相符
    。復查被告前因施用毒品案件，經觀察、勒戒後，認無繼續
    施用毒品之傾向，於93年 3月17日執行完畢釋放，由臺灣臺
    中地方法院檢察署檢察官以93年度毒偵字第 673號不起訴處
    分在案之事實，有臺灣高等法院被告前案紀錄表、刑案資料
    查註紀錄表各 1份附卷可按，其於強制戒治執行完畢釋放出
    所後 5年內，再犯本件之施用第一級毒品罪無訛。是本案罪
    證明確，被告犯行洵足認定，應依法論科。
二、核被告所為，係犯毒品危害防制條例第10條第 1項之施用第
    一級毒品罪。其為供自己施用而持有第一級毒品海洛因之低
    度行為，應為施用之高度行為所吸收，不另論罪。又被告行
    為後，刑法第56條連續犯之規定，業於94年2月2日修正公布
    刪除，並於95年7月1日施行，則被告之犯行，因行為後新法
    業已刪除連續犯之規定，此刪除雖非犯罪構成要件之變更，
    但顯已影響行為人刑罰之法律效果，自屬法律有變更，依新
    法第2條第1項規定，比較新、舊法結果，仍應適用較有利於
    被告之行為時法律即舊法論以連續犯（最高法院95年第 8次
    刑事庭會議決議參照）。被告先後多次犯行，時間緊接、構
    成要件相同，應依修正前刑法第56條規定論以連續犯，並加
    重其刑。又被告自95年3月15日以後迄同年6月29日之施用第
    一級毒品犯行，雖未據檢察官起訴（部分經檢察官移送併辦
    ），惟該部因與已起訴經認有罪部分具有連續犯之裁判上一
    罪關係，依審判不可分原則，本院應併予審理。
三、原審予以論罪科刑，固非無見，惟：(一)原審判決未及審酌被
    告自95年3月15日以後迄同年6月29日止之連續施用第一級毒
    品海洛因之犯行；(二)檢察官起訴書載稱：被告係自93年 3月
    間觀察勒戒完畢釋放後即開始施用第一級毒品海洛因，依據
    被告於偵查中之供述而認定，並無誤載之情形，原審就已起
    訴之犯行，逕以「起訴書誤為九十三年三月間起」略過，未
    予論處，即有已受請求之事項未予判決之違法；(三)被告行為
    後，刑法第56條連續犯之規定，業於94年1月7日修正公布刪
    除，並於95年7月1日施行，則被告之犯行，因行為後新法業
    已刪除連續犯之規定，此刪除雖非犯罪構成要件之變更，但
    顯已影響行為人刑罰之法律效果，自屬法律有變更，依新法
    第2條第1項前段規定，比較新舊法結果，仍應適用較有利於
    被告之行為時法即舊法論以連續犯，原審未及比較適用，自
    有未洽。原判決既有上開可議之處，檢察官上訴指摘原判決
    不當，為有理由，自應由本院將原判決撤銷改判。按施用毒
    品者，其個人身家、父母、妻小暨其他親友俱受其連累，無
    從經營正常生活，再者陷溺毒品者，其身心必嚴重受創，無
    以謀生，為圖毒品來源能維續不中斷及生活需用有所著落，
    大多相結不務正業，破壞社會公安秩序，流風蔓延，甚至禍
    及國家安危，此鑒諸中國清朝道光年間，因國家社會縱容毒
    害泛濫，引發「鴉片戰爭」，幾致亡國滅種之史訓可明。是
    施用毒品之行為，不能單純視為損害個人身心健康之自戕行
    為，實已衍生危害家庭及社會暨國家之不利後果，自應治以
    相當之罪責，始符合毒品危害防制條例之立法意旨。爰審酌
    被告之素行，本案施用毒品之情節、犯後之態度等一切情狀
    ，量處如主文所示之刑。扣案之海洛因 1小包（淨重0.14公
    克）係屬第一級毒品，應依毒品危害防制條例第18條第1項
    前段規定，宣告沒收銷燬之。而注射針筒3支、空塑膠袋2個
    均為被告所有供其施用第一級毒品海洛因所用之物，業據其
    供明在卷，應依刑法第38條第1項第2款之規定，宣告沒收。
四、至公訴人另指稱被告自93年 3月間前案觀察勒戒執行完畢釋
    放後某日起，至95年 2月間（即前開經認定有罪部分之時間
    前）止，另有多次施用第一級毒品海洛因之犯行云云。按公
    訴人認被告涉有上開犯行，無非係以其於偵查中之自白為據
    。然被告於原審及本院審理中，則僅承認其自95年 3月初起
    ，始再開始施用第一級毒品海洛因在卷，雖被告前於檢察官
    偵查中所稱：自93年 3月起施用，然嗣於法院審理時已否認
    檢察官所指上開期間之施用海洛因犯罪事實，且查無任何證
    據可認其於偵查中之自白與事實相符，依刑事訴訟法第 156
    條第 2項之規定，此部分犯行自屬不能證明，惟因檢察官認
    被告所涉此部分與上開業經論罪科刑部分間，具有修正前刑
    法第56條所規定連續犯之裁判上一罪關係，爰不另為無罪之
    諭知，併此說明。
據上論結，應依刑事訴訟法第369條第1項前段、第364條、第299
條第1項前段，毒品危害防制條例第10條第1項、第18條第1項前
段，刑法第2條第1項前段、第11條、第38條第1項第2款，修正前
刑法第56條，判決如主文。
本案經檢察官甲○○到庭執行職務。
中    華    民    國    95    年    11    月    7     日
              刑事第三庭  審判長法  官  王  增  瑜
                                法  官  廖  柏  基
                                法  官  蔡  紹  良
上列正本證明與原本無異。
如不服本判決應於收受送達後十日內向本院提出上訴書狀，其未
敘述上訴之理由者並得於提起上訴後十日內向本院補提理由書（
均須按他造當事人之人數附繕本）。
                                書記官  巫  丞  晏
中    華    民    國    95    年    11    月    7     日
附錄本案論罪科刑法條：毒品危害防制條例第十條第一項
施用第一級毒品者，處六月以上五年以下有期徒刑。
                                                      Ｒ


司法院資訊處製作；財團法人民間司法改革基金會備份。
